臺灣基隆地方法院刑事判決　　　　　　　 96年度訴字第315號
公　訴　人　臺灣基隆地方法院檢察署檢察官
被　　　告　丁○○○
指定辯護人　本院公設辯護人　丙○○
上列被告因違反電信法等案件，經檢察官提起公訴（95年度偵字
第4821號），被告為有罪之陳述，本院合議庭裁定由受命法官獨
任以簡式審判程序進行審理，並判決如下：
    主  文
丁○○○竊盜，處有期徒刑貳月，如易科罰金，以新臺幣壹仟元
折算壹日；又意圖為自己不法之利益，以無線方式盜用他人電信
設備通信，處有期徒刑貳月，如易科罰金，以新臺幣壹仟元折算
壹日。應執行有期徒刑月，如易科罰金，以新臺幣壹仟元折算
壹日。緩刑年。
    理  由
一、本件犯罪事實、證據，均引用起訴書（如附件）之記載，並
    就犯罪事實補充：
    (一)丁○○○為中度智能障礙之人，於起訴書記載之犯罪行
        為時，因智能障礙致其辨識行為違法之能力顯著降低。
    (二)丁○○○盜用行動電話所獲得之財產上不法利益應為新
        臺幣（下同）22,691元，起訴書犯罪事實誤載為22,821
        元，係漏未扣除乙○○失竊前自行撥打使用部分計130
        元（偵查卷第67頁第46至53筆合計85.54 元、第70頁第
        8 至10筆合計44.46 元，共計130 元）。
二、程序事項：
    (一)按最輕本刑為3 年以上有期徒刑或高等法院管轄第一審
        案件或被告因智能障礙無法為完全之陳述，於審判中未
        經選任辯護人者，審判長應指定公設辯護人或律師為其
        辯護，刑事訴訟法第31條第1 項前段定有明文。查被告
        丁○○○係中度智能障礙人士，有卷附身心障礙手冊影
        本可稽，且到庭應訊時無法為完全之陳述，其家屬經通
        知復未到庭，無可得為輔佐之人，故本院依法指定公設
        辯護人為被告辯護。
    (二)查本件被告所犯者非為死刑、無期徒刑、最輕本刑為3
        年以上有期徒刑之罪或高等法院管轄第一審案件，其於
        準備程序進行中，先就被訴事實為有罪之陳述，經告知
        其簡式審判程序之旨，並聽取公訴人、被告之意見後，
        本院業已依刑事訴訟法第273 條之1 第1 項之規定，裁
        定由受命法官獨任以簡式審判程序進行本案之審理。
三、論罪科刑：
    (一)核被告所為，係犯刑法第320 條第1 項之竊盜罪以及電
        信法第56條第1 項之盜用電信設備通信罪。
    (二)按行為時因精神障礙或其他心智缺陷，致不能辨識其行
        為違法或欠缺依其辨識而行為之能力者，不罰；行為時
        因前項之原因，致其辨識行為違法或依其辨識而行為之
        能力，顯著減低者，得減輕其刑，刑法第19條第1 項、
        第2 項分別定有明文。本案被告係中度智能障礙人士，
        有卷附身心障礙手冊影本可稽，而其到庭應訊時，對於
        本院所訊問之各項問題，多半僅能以點頭、搖頭或「是
        」、「不是」作答（96年5 月16日審判筆錄第5 頁參照
        ），參以證人即「鍾永安金屬行」負責人鍾永安結證表
        示其係被告之雇主，被告平常之理解力很低，時常無法
        正確理解交代工作之內容，對於他人問話常常只會回答
        「是」，也常常被欺負（同上審判筆錄參照）等語，堪
        認被告對於事物之理解能力遠低於常人，且因中度智能
        障礙，致其辨識行為違法之能力顯著降低，爰依刑法第
        19條第2 項之規定減輕其刑。被告所犯上開二罪，犯意
        各別，罪名不同，應予分論併罰。
    (三)本院審酌被告係中度智能障礙之人，其辨識行為違法之
        能力遠較常人為低，係因一時失慮始為本件犯行，併慮
        其犯罪手法、所得利益以及迄未與被害人乙○○達成和
        解賠償損害等一切情狀，量處如主文所示之刑，並定其
        應執行之刑及諭知易科罰金之折算標準。
    (四)又被告雖尚未賠償被害人之損害，然其前未曾受有期徒
        刑以上刑之宣告，有臺灣高等法院被告全國前案紀錄表
        附卷可稽，本院認其經此教訓後，當知警惕，應無再犯
        之虞，因認其所受宣告之刑，以暫不執行為適當，併予
        宣告緩刑3 年，以勵來茲，用啟自新。
四、按【沒收為刑罰之一種；鑑於刑罰之執行，係對於人民人身
    及財產之侵害，故刑罰應止於犯罪行為人之一身為原則。刑
    法第38條第3 項所謂「屬於犯罪行為人」之沒收物，乃指犯
    罪行為人對之享有所有權，且無他人對於該物得主張法律上
    之權利者而言。倘該物原屬被害人所有，而為犯罪行為人因
    犯罪而取得或變易獲得，該被害人既仍得對之為法律上權利
    之主張，自難認該當於「屬於犯罪行為人」所有之要件。至
    於法律特別規定：「不問屬於犯人與否，均沒收銷燬之」或
    「不問屬於犯人與否，沒收之」者，則以違禁物或與犯罪有
    關之某種物品（例如刑法第219 條規定偽造之印章、印文、
    署押；商標法第83條規定之仿冒商品等物），因於社會公安
    較具危險性，或為避免因不屬於犯罪行為人所有之物仍須發
    還，致使該供犯罪之物流通於外，繼續被使用於犯罪，有礙
    法律成效，俾免貽害社會及防止再犯而為特別之規定，屬於
    刑止一身原則之例外。然此項例外規定，考諸立法者所欲規
    範之目的，在於該非屬犯罪行為人所有之物，除本身即為犯
    罪工具外，並無合法之用途，故而規定「不問屬於犯人與否
    ，沒收之」。倘其所謂沒收物原屬被害人所有，但為犯罪行
    為人因犯罪而取得或變易獲得被害人合法使用之物，則該物
    得否「不問屬於犯人與否」為沒收，自仍應視被害人與非法
    利用該物有無直接關連性以為判斷，方符合目的性之解釋。
    此與本院71年臺上字第754 號判例揭示「違禁物固不問屬於
    犯人與否，均應沒收，但該物茍係屬於第三人所有，則其是
    否違禁，即應視該第三人有無違禁之情形為斷。故犯人雖係
    違禁持有，而所有之第三人如係經合法允許而持有者，仍不
    在應行沒收之列」之意旨，同其趣旨；自非得不問上開規定
    之立法目的，徒從文義為解釋，概認凡屬犯罪行為人因供犯
    罪而取得原屬被害人合法所有之物，亦均在「不問屬於犯人
    與否」應沒收之列，而恝置被害人得主張法律上之權利於不
    顧，形成國家在無任何正當理由之情況下，得以無限制地剝
    奪或限制被害人合法之財產權。電信法第60條規定：「犯第
    56條至第58條之罪者，其電信器材，不問屬於犯人與否，沒
    收之」。此為絕對義務沒收主義之規定，即凡觸犯電信法第
    56條至第58條之罪者，其電信器材，除證明已滅失者外，「
    不問屬於犯人與否」，有無查扣，固均應予以沒收之。然實
    務見解認為：利用他人住宅內之有線電話，盜打他人電話為
    通信行為；或竊取他人之行動電話手機，進而為盜打通信之
    行為；或僅以使用竊盜之意思，擅取他人之行動電話手機為
    盜打通信之行為等，皆成立電信法第56條第1 項之罪（本院
    88年第一次刑事庭會議決議參照）。是電信法第60條雖未有
    如洗錢防制法第12條第1 項「犯第9 條之罪者，其因犯罪所
    得財物或財產上利益，除應發還被害人或第三人者外，不問
    屬於犯人與否，沒收之」之規定，依上說明，該條之適用，
    自應排除犯罪行為人取得原屬被害人所有而用以犯罪之電信
    器材，始合乎法意，並兼及公益與私益間之均衡維護】（最
    高法院96年度臺非字第73號判決意旨參照）。本案被告雖係
    使用自被害人處竊得之行動電話（含0000000000號SIM 卡）
    而犯電信法第56條第1 項之罪，然依上開判決意旨，電信法
    第60條之適用，應排除犯罪行為人取得原屬被害人所有而用
    以犯罪之電信器材，故本案並無宣告沒收上開行動電話（含
    SIM 卡）之依據，附此敘明。
五、適用之法律依據：
    刑事訴訟法第273 條之1 第1 項、第299 條第1 項前段、第
    310 條之2 、第454 條，電信法第56條第1 項，刑法第11條
    前段、第320 條第1 項、第19條第2 項、第41條第1 項前段
    、第51條第5 款、第74條第1 項第1 款，刑法施行法第1 條
    之1 。
本案經檢察官己○○到庭執行職務。
如不服本判決，得自收受送達之日起10日內，向本院提起上訴。
中　　華　　民　　國　　96　　年　　5 　　月　　30　　日
                  刑事第四庭法  官  楊皓清
以上正本證明與原本無異。
如不服本判決應於收受本判決後10日內向本院提出上訴書狀，其
未敘述上訴理由者，並得於提起上訴後10日內向本院補提理由書
狀（均須按他造當事人之人數附繕本。）「切勿逕送上級法院」
中　　華　　民　　國　　96　　年　　5 　　月　　30　　日
                            書記官  盧鏡合
附錄論罪法條：
刑法第320 條第1 項
意圖為自己或第三人不法之所有，而竊取他人之動產者，為竊盜
罪，處5 年以下有期徒刑、拘役或5 百元以下罰金。
電信法第56條第1 項
意圖為自己或第三人不法之利益，以有線、無線或其他電磁方式
，盜接或盜用他人電信設備通信者，處5 年以下有期徒刑，得併
科新台幣150 萬元以下罰金。
刑法施行法第1 條之1
中華民國九十四年一月七日刑法修正施行後，刑法分則編所定罰
金之貨幣單位為新臺幣。
九十四年一月七日刑法修正時，刑法分則編未修正之條文定有罰
金者，自九十四年一月七日刑法修正施行後，就其所定數額提高
為三十倍。
但七十二年六月二十六日至九十四年一月七日新增或修正之條文
，就其所定數額提高為三倍。
附件：
臺灣基隆地方法院檢察署檢察官起訴書
　　　　　　　　　　　　　　　　　　　95年度偵字第4821號
　　被　　告　丁○○○  男　28歲（民國○○年○月○○日生）
　　　　　　　　　　　　住基隆市○○區○○街87巷29之3號
　　　　　　　　　　　　國民身分證統一編號：Ｚ000000000號
上列被告因竊盜案件，業經偵查終結，認為應提起公訴，茲將犯
罪事實及證據並所犯法條分敘如下：
　　　  犯  罪  事  實
一、丁○○○於民國95年9 月16日20時許，至基隆市○○區○○
    街210 巷20之1 號拜訪何勝福時，適何勝福不在，僅何勝福
    友人乙○○1 人在家，嗣丁○○○外出購買香菸回去時，見
    乙○○酒後熟睡，竟意圖為自己不法所有，徒手竊取乙○○
    所有置放於床邊椅子上之NOKIA3315 型淺藍色行動電話1 支
    （內插有戊○○申請，而借給乙○○使用之0000000000號門
    號晶片卡）得手後，於同年月19日，攜竊得之行動電話，至
    基隆市○○區○○街175 號「六六屋手機行」改換為粉紅色
    外殼，而留供己用。丁○○○另意圖為自己不法之利益，未
    經乙○○或戊○○許可，自竊得前述行動電話及門號卡之95
    年9 月16日起，至同年10月5 日止，多次使用上揭行動電話
    ，撥打給友人及22666 語音付費電話，向遠傳電信股份有限
    公司（以下稱遠傳公司）傳送行使該行動電話序號及內碼所
    代表之訊號，要求遠傳公司提供通話服務，致使遠傳公司之
    通信系統陷於錯誤，誤認係該號行動電話有權持有人戊○○
    所使用，予以接收而提供通話服務，以此傳送無線電波方式
    盜用該電信設備通信，並詐得免費使用行動電話通信之財產
    上不法利益計約新台幣（下同）22821 元，使戊○○及遠傳
    公司受有損害。丁○○○後將行動電話門號卡丟棄，並於同
    年10 月7日，將行動電話轉送給不知情之曾欣儀收受。嗣因
    乙○○酒醒後發現行動電話遭竊，乃於遭竊後翌日上午6 時
    許，撥打至0000000000號行動電話，發現回應者為丁○○○
    ，惟從未向遠傳公司申報掛失該門號卡，再於同年10月10日
    報警，經丁○○○坦承，並帶同員警至台北縣汐止市曾欣儀
    住處，取回該支行動電話（業經乙○○領回保管），始查悉
    上情。
二、案經基隆市警察局第三分局報告偵辦。
　　    證據並所犯法條
一、上揭犯罪事實，業據被告丁○○○於警詢、偵訊時坦承，核
    與被害人乙○○、戊○○及證人曾欣儀於警詢時所述經過大
    致相符，並有贓物認領保管單、照片4 幀、遠傳公司電信費
    用繳款客戶收執聯（95/09/05～95/10/04）及該公司96年2
    月8 日遠傳（業服）字第09610106597 號函、該函所附95年
    9 月15日至10月10日撥打費用金額表、0000000000號行動電
    話95年10月通話明細表（95年9 月16至9 月19日）等資料在
    卷可憑，事證明確，被告犯行堪以認定。
二、按電信法第56條第1 項之罪，以意圖為自己或第三人不法之
    利益，使用有線、無線或其他電磁方式，盜接或盜用他人電
    信設備通信者為要件。本罪之處罰詐得免繳電信通信費用之
    不法利益規定，乃刑法詐欺得利罪之特別法，依特別法優於
    普通法之原則，自毋庸再論以刑法詐欺得利罪（最高法院88
    年度臺非字第43號判決意旨及88年度第1 次刑事庭會議參照
    ）；且按本罪構成要件所稱以有線、無線或其他電磁方式，
    盜接或盜用他人電信設備通信者，並不限於以盜拷他人行動
    電話之序號、內碼等資料於自己之手機內，為盜用之唯一方
    式，其他諸如：利用他人住宅內之有線電話，盜打他人電話
    為通信行為；或在住宅外之電話接線箱內，盜接他人之有線
    電話線路，以自己之電話機盜打他人電話為通信行為；或意
    圖為自己不法之所有，竊取他人之行動電話手機（或侵占脫
    離本人持有之行動電話手機），進而為盜打通信之行為；或
    僅以使用竊盜之意思，擅取他人行動電話手機為盜打通信之
    行為等，不一而足，皆成立本罪（最高法院88年度第1 次刑
    事庭會議參照）。核被告丁○○○所為，係涉犯刑法第320
    條第1 項之竊盜罪及電信法第56條第1 項以無線方式盜用他
    人電信設備通信罪嫌；被告所犯竊盜罪與違反電信法之規定
    ，犯意個別、行為互殊，為數罪，請予分論併罰。
三、依刑事訴訟法第251條第1項提起公訴。
    此　　致
臺灣基隆地方法院
中　　華　　民　　國　　96　　年　　3 　　月　　28　　日
　　　　　　　　　　　　　　　檢察官　甲  ○  ○
本件正本證明與原本無異
中　　華　　民　　國　　96　　年　　4 　　月　　2 　　日
　　　　　　　　　　　　　　　書記官　何  淑  貞
附錄所犯法條：
中華民國刑法第320條第1項
    意圖為自己或第三人不法之所有，而竊取他人之動產者，為
    竊盜罪，處5 年以下有期徒刑、拘役或5 百元以下罰金。
電信法第56條第1項
    意圖為自己或第三人不法之利益，以有線、無線或其他電磁
    方式，盜接或盜用他人電信設備通信者，處5 年以下有期徒
    刑，得併科新台幣150 萬元以下罰金。
